臺灣屏東地方法院刑事判決　　　　　　　 95年度易字第819號
公　訴　人　臺灣屏東地方法院檢察署檢察官
被　　　告　甲○○
　　　　　　丁○○
　　　　　　丙○○
上列被告等因竊盜案件，經檢察官提起公訴（95年度偵字第1647
號），於本院準備程序中就被訴事實為有罪之陳述，經本院合議
庭裁定由受命法官獨任依簡式審判程序審理，判決如下：
    主  文
甲○○、丁○○、丙○○結夥三人以上竊盜，未遂，各處有期徒
刑捌月，均緩刑年，緩刑期間付保護管束，並各向公庫支付新
台幣壹萬元之金額。
    事  實
一、甲○○夥同丁○○及丙○○三人，於民國94年11月29日凌晨
    4 時10分許，由丁○○駕駛車牌號碼不詳之自用小客車附載
    另二人至屏東縣屏東市○○路與福州街口前（起訴書誤載為
    福州路口），見停放於路旁乙○○所有車牌號碼為4332-JG
    號自用小客車右後車窗未關，三人便共同結夥基於意圖為自
    己不法所有之犯意聯絡，由丁○○及丙○○在車上把風，甲○○戴上車上原有之手套及手持車上原有之迷你型手電筒，
    先徒手伸進引擎內將引擎蓋打開，再徒手將防盜設備之蜂鳴
    線路扯斷，再由前開車輛右後車窗伸手拉開副駕駛座車門鎖
    ，正欲竊取財物尚未得手之際，為巡邏員警當場查獲，而丁○○、丙○○則趁機逃離現場。嗣經警循線始查知上情。
二、案經屏東縣警察局屏東分局報請臺灣屏東地方法院檢察署檢
    察官偵查起訴。
    理  由
壹、程序方面
一、按除被告所犯為死刑、無期徒刑、最輕本刑為3 年以上有期
    徒刑之罪或高等法院管轄第一審案件者外，於法院行準備程
    序進行中，被告先就被訴事實為有罪之陳述時，審判長得告
    知被告簡式審判程序之旨，並聽取當事人、代理人、辯護人
    及輔佐人之意見後，裁定進行簡式審判程序；且受命法官行
    準備程序，與法院或審判長有同一之權限；又簡式審判程序
    之證據調查，不受刑事訴訟法第159 條第1 項、第161 條之
    2 、第161 條之3 、第163 條之1 及第164 條至第170 條規
    定之限制，刑事訴訟法第273 條之1 第1 項、第279 條第2
    項前段、第273 條之2 分別定有明文。被告三人所為係犯死
    刑、無期徒刑、最輕本刑為3 年以上有期徒刑以外之罪，其
    於準備程序中就被訴事實為有罪之陳述，經受命法官告知簡
    式審判程序之旨，並聽取公訴人、被告之意見後，本院合議
    庭認為適宜由受命法官獨任進行簡式審判程序，依刑事訴訟
    法第273 條之1 第1 項規定，裁定由受命法官獨任進行審判
    程序，合先敘明。
貳、實體部分
一、上開犯罪事實業據被告三人於本院審理中坦承不諱（見本院
    卷第58頁背面96年1 月17日審理筆錄），核與被告甲○○於
    本院審理中轉換為證人身分之證述（見本院卷第59頁96年1
    月17日審理筆錄）、被害人乙○○於警詢中指述之情節均相
    符；復有迷你型手電筒1 支、手套1 雙扣案可稽；另有車籍
    作業系統查詢認可資料1 紙、照片6 張、遠傳電信股份有限
    公司通聯資料查詢回覆1 份、和信電訊股份有限公司門號通
    聯資料查詢回覆1 份、相關位置圖4 紙附卷可稽，被告三人
    之自白核與事實相符，本件事證已明，被告三人犯行洵堪認
    定。
二、論罪科刑：
（一）新舊法比較：
    1.查被告三人行為後，刑法第2 條第1 項業於94年2 月2 日
      以華總一義字第09400014901 號令修正公布，並自95年7
      月1日 起施行；修正後刑法第2 條第1 項規定，已將新舊
      法律適用之「從新從輕」原則，改採「從舊從輕」原則。
      惟按刑法第2 條第1 項所稱之法律，係指刑罰所依存的整
      體法律狀態，故所謂「法律有變更」者，除形式上有變更
      之外，應進一步指足以影響行為的可罰性與法律效果的法
      令因修正或廢止而有所變更之實質上變更者而言。故關於
      未遂犯之處罰乃將修正前刑法第26條前段移置第25條第2
      項，使第26條成為不能未遂處罰之專條，至於針對一般未
      遂犯之處罰，無論修正前、後均規定「未遂犯之處罰，以
      有特別規定者為限」、「並得按既遂犯之刑減輕之」，由
      是可見本次修正對於一般未遂犯之法律效果並未變動，僅
      係單純文字及條號之更動，依上開見解，根本非屬法律有
      變更者，故不生比較新舊法之問題，合先敘明。
    2.再，法律之變更經審查有上開所謂「法律實質變更」之情
      形後，仍須再就具體的犯罪事實涵射至法律的適用，如果
      在具體犯罪事實的適用上，其「法律適用結論」一致（亦
      即無有利或不利之情形），則無刑法第2 條第1 項比較新
      舊法適用之問題，而應逕依新法裁判（參酌最高法院95年
      度台上字第5589、5669、6159號判決暨最高法院95年9 月
      14日第5 次刑事庭臨時庭長會議決議謂：「按行為後刑法
      條文經修正，惟無有利、不利情形（刑法第15條、第28條
      、第30條之文字修正，第55條但書、第59條實務見解之明
      文化），應適用裁判時法。」）。而本件被告三人竊盜之
      行為後，刑法第28條於94年2 月2 日修正公佈，並於95年
      7 月1 日施行，修正後刑法第28條規定「二人以上共同『
      實行』犯罪之行為者，皆為正犯。」，與修正前第28條規
      定「二人以上共同『實施』犯罪之行為者，皆為正犯。」
      ，二者法律條文規定，形式有所變更，且修正後，剔除完
      全未參與犯罪相關行為之「實行」的「陰謀共同正犯」及
      「預備共同正犯」（即司法院31年9 月9日 院字第2404號
      ），故新舊法共同正犯之規定固有所謂「實質上之變更」
      ，惟查本件被告三人基於結夥行竊之犯意聯絡，由被告甲○○下手，被告丁○○及丙○○在車上把風，而共犯刑法
      第321 條第1 項第4 款竊盜罪之情形而言，刑法第28條之
      修正內容，對於被告三人並無「有利或不利」之影響，依
      上開說明，自無適用修正後刑法第2 條第1 項之規定為比
      較新舊法適用之必要，而應依一般法律適用之原則，適用
      現行、有效之裁判時法即修正後刑法第28條論處，合先敘
      明。
（二）按刑法第321 條第1 項第4 款所謂結夥三人以上，須有共
      同犯罪之故意，而結為一夥，且以在場共同實施或在場參
      與分擔實施犯罪之人為限始能成立，而把風行為，在排除
      犯罪障礙，助成犯罪之實現，在合同意思範圍內分擔犯罪
      行為之一部，故亦係共同正犯而應計入結夥之內，有最高
      法院24年上字第4339號判例、76年台上字第7210號判例、
      72年台上字第3201號判決要旨足資參照。故核被告三人所
      為，均係犯刑法第321 條第2 項、第1 項第4 款之結夥三
      人以上竊盜未遂罪。被告三人間，就上開竊盜犯行，有犯
      意聯絡及行為分擔，為共同正犯。本件被告三人雖已著手
      竊盜行為之實施，惟尚未及搜括財物即遭查獲，行為尚屬
      未遂，爰依刑法第25條第2 項規定，按既遂犯之刑度減輕
      其刑。
（三）爰審酌被告三人正值青壯，竟不思以正當途徑賺取生活所
      需，恣意竊取他人財物，危害社會治安程度甚鉅，行為實
      不足取，然念及被告三人尚能及時悔悟，坦承犯行，態度
      良好並衡酌犯罪之手段尚輕、次數僅一次，尚未及竊得財
      物等一切情狀，分別量處如主文所示之刑。又扣案被告行
      竊用之迷你型手電筒1 支、手套1 雙，雖係供犯罪所用之
      物，然被告甲○○於本院審理中供承係被告丁○○所駕駛
      車上原有之物，而被告丁○○亦陳稱不知道是誰的東西（
      見本院卷第59頁、第61頁96年1 月17日審理筆錄），此外
      並無證據證明為被告三人所有之物，爰不依刑法第38條第
      1 項第2 款宣告沒收，附此敘明。
（四）末查，被告三人前均未曾因故意犯罪受有期徒刑以上刑之
      宣告，有臺灣高等法院被告前案紀錄表1 份在卷可稽，其
      等因一時失慮，致觸本件犯行，確屬初犯，且事後已坦承
      犯行，並出具悔過書與道歉書（見本院卷第45頁、第46頁
      ），甚有悔意，而被告甲○○目前有固定工作，此有薪資
      袋影本1 紙附卷可證（見本院卷第63頁），另被告丁○○
      與丙○○亦現入營服役中，信三人經此刑之宣告後，應知
      警惕而無再犯之虞，本院因認暫不執行其刑為當。又被告
      三人犯罪後，於94年2 月2 日公布，而於95年7 月1 日施
      行之修正刑法第74條固修正為「受2 年以下有期徒刑、拘
      役或罰金之宣告，而有下列情形之一，認以暫不執行為適
      當者，得宣告2 年以上5 年以下之緩刑，其期間自裁判確
      定之日起算：一、未曾因故意犯罪受有期徒刑以上刑之宣
      告者。二、前因故意犯罪受有期徒刑以上刑之宣告，執行
      完畢或赦免後，5 年以內未曾因故意犯罪受有期徒刑以上
      刑之宣告者。緩刑宣告，得斟酌情形，命犯罪行為人為下
      列各款事項：一、向被害人道歉。二、立悔過書。三、向
      被害人支付相當數額之財產或非財產上之損害賠償。四、
      向公庫支付一定之金額。五、向指定之公益團體、地方自
      治團體或社區提供40小時以上240 小時以下之義務勞務。
      六、完成戒癮治療、精神治療、心理輔導或其他適當之處
      遇措施。七、保護被害人安全之必要命令。八、預防再犯
      所為之必要命令。前項情形，應附記於判決書內。第2 項
      第3 款、第4 款得為民事強制執行名義。緩刑之效力不及
      於從刑與保安處分之宣告。」，惟我國有關緩刑，係採行
      暫緩宣告刑之執行制，即在緩刑部分，行為人應受刑罰的
      種類及範圍已經具體確定，並無量刑決定的裁量，法院所
      能決定者，僅行為人是否實現刑罰予以執行而已，故有關
      緩刑之規範，並非刑法第2 條第1 項所稱之法律，應逕為
      適用修正後刑法第74條（最高法院95年5 月23日刑事庭第
      8 次會議決議七認為：「犯罪在新法施行前，新法施行後
      ，緩刑之宣告，應適用新法第74條之規定。」等語，可供
      參酌）。是本件自應適用修正後之刑法第74條第1 項第1
      款之規定，爰對被告三人均宣告緩刑3 年，並依刑法第93
      條第1 項命交付保護管束，再各依同條第2 項第4 款規定
      ，命向公庫支付新台幣10,000元之金額，用啟自新。
據上論斷，應依刑事訴訟法第299 條第1 項前段、第273 條之1
第1 項，刑法第28條、第321 條第2 項、第321 條第1 項第4 款
、第25條第2 項、第74條第1 項第1 款、第74條第2 項第4 款、
第93條第1 項，判決如主文。
本案經檢察官潘國威到庭執行職務。
中　　華　　民　　國　　96　　年　　1 　　月　　31　　日
                  刑事第一庭    法  官  羅培毓
以上正本證明與原本無異。
如不服本判決應於收受本判決送達後10日內向本院提出上訴書狀
，其未敘述上訴理由者，並得於提起上訴後10日內向本院補提理
由書狀（均須按他造當事人之人數附繕本）「切勿逕送上級法院
」
中　　華　　民　　國　　96　　年　　1 　　月　　31　　日
                                書記官  張儷薾
附錄本案論罪科刑法條：
刑法第321條
犯竊盜罪而有左列情形之一者，處六月以上、五年以下有期徒刑
：
一  於夜間侵入住宅或有人居住之建築物、船艦或隱匿其內而犯
    之者。
二  毀越門扇、牆垣或其他安全設備而犯之者。
三  攜帶兇器而犯之者。
四  結夥三人以上而犯之者。
五  乘火災、水災或其他災害之際而犯之者。
六  在車站或埠頭而犯之者。
前項之未遂犯罰之。
附記：
甲、受緩刑之宣告，而有下列情形之一者，撤銷其宣告：
一、緩刑期內因故意犯他罪，而在緩刑期內受不得易科罰金之有
    期徒刑以上刑之宣告確定者。
二、緩刑前因故意犯他罪，而在緩刑期內受不得易科罰金之有期
    徒刑以上刑之宣告確定者。
前項撤銷之聲請，於判決確定後六月以內為之。
乙、受緩刑之宣告而有下列情形之一，足認原宣告之緩刑難收其
    預期效果，而有執行刑罰之必要者，得撤銷其宣告：
一、緩刑前因故意犯他罪，而在緩刑期內受得易科罰金之有期徒
    刑、拘役或罰金之宣告確定者。
二、緩刑期內因故意犯他罪，而在緩刑期內受得易科罰金之有期
    徒刑、拘役或罰金之宣告確定者。
三、緩刑期內因過失更犯罪，而在緩刑期內受有期徒刑之宣告確
    定者。
四、違反第74條第2 項第1 款至第8 款所定負擔情節重大者。
